臺灣新北地方法院民事裁定　　　　　110年度消債更字第217號

聲　請　人
即　債務人　潘明珠

上列當事人聲請消費者債務清理更生事件，本院裁定如下：
    主  文
聲請駁回。
聲請費用由聲請人負擔。
    理  由
一、按債務人不能清償債務或有不能清償之虞者, 得依本條例所
    定更生或清算程序，清理其債務，消費者債務清理條例( 下
    稱消債條例) 第3 條定有明文。然所謂「不能清償債務」且
    係指債務人欠缺清償能力，對於已屆清償期，且已受請求之
    債務之全部或主要部分，客觀上可預見其為一般且繼續的不
    能清償之財產狀態之謂。又清償能力係由財產、信用、勞力
    三者構成，若有足夠財產、良好之信用、優良之技術或持續
    不斷之勞力，均屬有清償債務之可能，而消債條例所規定之
    更生制度，實質上即為破產法上破產之特別程序，其目的在
    於使債權人獲得公平之受償，避免債務人遭受多數債權人個
    別對其強制執行，而無法重建經濟，以使債務人得有更生之
    機會，防止社會經濟發生混亂。次按債務人對於金融機構負
    債務者，在聲請更生或清算前，應向最大債權金融機構請求
    協商債務清償方案，或向其住、居所地之法院或鄉、鎮、市
    區調解委員會聲請債務清理之調解。債務人為前項請求或聲
    請，應以書面為之，並提出財產及收入狀況說明書、債權人
    及債務人清冊，及按債權人之人數提出繕本或影本。協商或
    調解成立者，債務人不得聲請更生或清算，但因不可歸責於
    己之事由，致履行有困難者，不在此限，消債條例第151 條
    第1 項、第2 項、第7 項、第45條第1 項亦規定甚明。次按
    聲請更生或清算不合程式或不備其他要件者，法院應以裁定
    駁回之，但其情形可以補正者，法院應定期間先命補正；債
    務人經法院通知，無正當理由而不到場，或到場而故意不為
    真實之陳述，或無正當理由拒絕提出關係文件或為財產變動
    狀況之報告，應駁回更生之聲請，消債條例第8 條、第46條
    第3 款分別定有明文。法院雖依消債條例第10條之規定，有
    依職權調查必要之事實及證據之責，然基於債務人對自身知
    消財務、信用、工作之狀況，本應知之甚稔之理，依消債條
    例第44條、第82條及上開條文意旨，苟債務人怠於配合法院
    調查，或有不實陳述之情形，法院亦得駁回債務人之聲請，
    顯見消債條例藉由課予債務人協力義務之方式，以示其確有
    債務清理之誠意。
二、本件聲請意旨略以：聲請人與前男友交往時，前男友怠惰不
    工作，又聲請人被前男友之花言巧語一時蒙蔽，以信用卡及
    人信用貸款供前男友花用，直至聲請人驚覺不對與前男友分
    手後已積欠大量債務，合計積欠無擔保或無優先之債務總額
    約新臺幣（下同）620 萬9,646 元。聲請人聲請更生後迄今
    以打零工維生，每月收入約2 萬6,000 元，每月必要支出為
    餐飲費7,500 元、交通費500 元、電話費及網路費1,000 元
    、水電瓦斯費1,000 元、雜支1,500 元、補貼費7,000 元、
    勞健保費2,500 元, 合計每月必要生活費用約為2 萬1,000
    元用，名下僅有代步用機車1 輛、及價值合計約5 萬0,664
    元之人壽保險單2 張，以及存款數百元，無其他可供清償之
    財產，無法清償上開債務，爰依法聲請更生等語。
三、經查：
  ㈠聲請人前於119 年10月間，向新北市新莊區調解委員會聲請
    消費者債務清理前置調解，並於110 年1 月15日與最大債權
    金融機構台新國際商業銀行股份有限公司（下稱台新商銀）
    調解不成立等情，業據聲請人出具109 年民調字第0001陳報
    號調解不成立證明書，以及台北富邦商業銀行股份有限公司
    勘陳報狀為憑，堪信為真。聲請人積欠之無擔保或無優先之
    務，依其提出消費者債務清理法院前置調解聲請狀所附債權
    人清冊，以及台新商銀、花旗（台灣）商業銀行股份有限公
    司、台灣新光商業銀行股份有限公司、民間債權人第一金融
    資產管理股份有限公司之陳報狀，合計約為620 萬9,646 元
    （見本院卷第31-39 頁、第227 頁、第235-238 頁、第245
    -255頁、第263-265 頁、第269-275 頁）。聲請人所積欠債
    務總額未逾1,200 萬元，且其於聲請更生前1 日回溯5 年內
    未從事每月營業額20萬元以上之營業活動，依首開條文意旨
    ，聲請人所為本件更生聲請可否准許，應審究聲請人現況是
    否有「不能清償債務或有不能清償之虞」之情事而定。
  ㈡聲請人主張聲請更生後迄今以打零工維生，每月收入約2 萬
    6,000 元, 並出具收入切結書, 名下僅有代步用機車1 輛、
    及價值合計約5 萬0,664 元之人壽保險單2 張，暨存款數百
    元等情, 雖據其提出中華民國人壽保險商業同業公會保險業
    通報作業資訊系統資料查詢結果表、財政部北區國稅局107
    及108 年度綜合所得稅各類所得資料清單、全國財產稅總歸
    戶財產查詢清單、勞工保險被保險人投保資料表（明細）、
    集保戶往來參加人明細資料表、郵政存簿封面及內頁影本、
    台灣中小企業銀行帳戶交易明細、第一銀行存簿封面及內頁
    影本、臺灣土地銀行存簿封面及內頁影本，及本院依職權調
    閱聲請人稅務電子閘門財產所得調件明細表（見本院卷第51
    -57 頁、第59-63 頁、第167 頁、第169 頁、第173-185 頁
    、第287-293 頁；本院限閱卷第21-31 頁），惟上述資料均
    顯示聲請人無所得，與聲請人陳述不符，聲請人仍應提出其
    他足資證明每月薪資收入數額之證據，惟聲請人自110 年6
    月24日收受補正裁定正本後，就薪資收入數額相關證據迄未
    提出，亦未說明未補正或不能補正之原因。
  ㈢又聲請人原陳報每月必要支出為餐飲費7,500 元、交通費50
    0 元、電話費及網路費1,000 元、水電瓦斯費1,000 元、雜
    每支1,500 元、補貼費7,000 元、勞健保費2,500 元, 合計
    每年月必要生活費用約為2 萬1,000 元。惟其於本院開庭調
    查時當庭陳稱其目前與母親及2 位哥哥共計4 人同住，水電
    、瓦斯費係聲請人每月支付1 萬元給同居之哥哥，惟對2 位
    哥哥分攤之情形不甚了解，聲請人母親則非固定分攤，母親
    僅於有清潔工作收入時部分分攤等語（見本院卷第315-316
    頁），此顯與聲請人陳報之財產及收入狀況說明書所所載之
    每月必要支出數額不符。另依聲請人所提勞工保險（下稱勞
    保）被保險人投保資料表所載，聲請人之勞保早於106 年3
    月10日退保，亦未見有何再加保勞保之情形（見本院卷第65
    -67 頁），理應無需支出勞保保費，然聲請人卻陳報其每月
    需支出勞保及健保費用合計2,500 元（見本院卷第25、157
    、241 頁），經本院詢問後，聲請人當庭表示其係於110 年
    6 月始再辦理勞保之加保（見本院卷第317 頁110 年8 月31
    日調查筆錄），然聲請人本件更生聲請日為110 年4 月30日
    ，斯時並無勞保保費之支出，竟於更生聲請後、且於本院11
    0 年5 月7 日命補正裁定後之110 年6 月間始特意增加原本
    並無之支出，顯見其陳報不實，致使本院無從判斷聲請人聲
    請更生前2 年及聲請更生後迄今之收入、支出與聲請人之財
    產狀況為何，難認聲請人已據實陳報財產收入狀況且盡協力
    義務, 揆諸上開說明及消認課債條例之立法目的，足認違反
    消債條例所課予聲請人之協力義務，本件聲請人尚欠缺清理
    務之誠意，且無聲請更生之真意，應駁回其更生之聲請。
四、綜上所述，經本院諭知聲請人補正，聲請人仍未據實陳報財
    產及收入狀況，致使本院無從判斷其實際清償債務能力，已
    違反其應負之協力義務，而構成更生開始之障礙事由, 本件
    更又務生聲請, 為無理由, 應予駁回。又關於聲請人所預納
    郵務送達費7,650 元, 則待本件更生事件確定後, 如仍尚有
    膽你再檢還予聲請人。併此敘明。
五、爰裁定如主文。
六、又關於聲請人所預納郵務送達費7,650 元，則待本件更生事
    件確定後，如仍尚有賸餘，再檢還予聲請人，併此敘明。
中　　華　　民　　國　 110　　年　　12　　月　　9 　　日
                    民事第八庭  法  官  陳翠琪
上為正本係照原本作成
如不服本裁定，應於裁定送達後10日內，以書狀向本院提出抗告
，並繳納抗告費新臺幣1,000元
中　　華　　民　　國　 110　　年　　12　　月　　9 　　日
                                書記官  曾怡婷